臺灣高等法院刑事裁定
109年度抗字第1408號
抗  告  人  
即 受 刑人  吳家陽



代  理  人  李明洳律師
上列抗告人因聲明異議案件，不服臺灣桃園地方法院中華民國10
9年7月30日裁定（109年度聲字第2718號），提起抗告，本院裁
定如下：
    主  文
抗告駁回。                                             
    理  由
一、原裁定意旨略以：聲明異議人既係於假釋並付保護管束期間
    因故意更犯罪，而遭判處有期徒刑確定，與刑法第78條第1
    項規定之要件相符，是法務部依該條規定撤銷其假釋，檢察
    官因而指揮執行，並無違法或不當，且屬法定應撤銷事由，
    司法行政機關及法院均無裁量權。又外國立法例或外國法院
    於個案裁判中所表示之法律見解，在學理上，均屬法理之性
    質，於與我國法律規定不相衝突之情形下，法官在審理案件
    時，尚非全然不得加以參酌，資為補充、強化裁判說理論斷
    之參考資料。至法律適用之相關爭議，我國法已有明定或實
    務上早有確定見解者，自無贅引法理性質之外國立法例或外
    國法院之裁判意旨，為論據之必要，乃屬當然。聲明異議人
    聲請原審法院撤銷上開撤銷假釋處分，自無理由等語。
二、抗告意旨略以：刑法第78條第1項之假釋中因故意更犯罪，
    受有期徒刑以上刑之宣告者，於判決確定後6月以內，撤銷
    其假釋，該本文規定並未宣示該撤銷假釋為「絕對且必要之
    撤銷，法院並無裁量權」，且撤銷假釋之立法目的在於「貫
    徹未能惕勵自新而更犯罪者，不宜許其繼續假釋之旨意」，
    然因「一時失慮而為酒駕之受假釋人」是否須一同視為「未
    能惕勵自新而更犯罪者」？已非無疑。且與司法院釋字第68
    1號所提：「惟受假釋人之假釋處分經撤銷者，依上開規定
    向法院聲明異議，須俟檢察官指揮執行殘餘刑期後，始得向
    法院提起救濟，對受假釋人訴訟權之保障尚非周全，相關機
    關應儘速予以檢討改進，俾使不服主管機關撤銷假釋之受假
    釋人，於入監執行殘餘刑期前，得適時向法院請求救濟」之
    意旨扞格。另參酌最高法院103年度第12次民事庭會議決議
    ，依民事訴訟法第528條第2項之立法趣旨，合目的性限縮解
    釋為「倘假扣押隱密性仍應予維持，得裁量無須使債務人有
    陳述意見之機會。」以及日本、德國、美國之立法例，刑法
    第78條第1項規定應以合目的性限縮解釋為「得裁量規定」
    為宜，並依刑事訴訟法第413條撤銷原審裁定，釋放抗告人
    云云。
三、按刑法第78條第1項關於假釋之撤銷係規定：假釋中因故意
    更犯罪，受有期徒刑以上刑之宣告者，於判決確定後6月以
    內，撤銷其假釋。但假釋期滿逾3年者，不在此限。依該規
    定，於假釋期間再犯罪應撤銷假釋者，係以因故意更犯罪而
    受有期徒刑以上刑之宣告者為要件，就情節輕微未受有期徒
    刑以上刑之宣告或偶發之過失犯，已由立法形成其規範毋須
    撤銷假釋，非謂所有在假釋中更犯之罪，不分所犯輕重罪刑
    均應予撤銷假釋。該條規定乃在貫徹未能惕勵自新而故意更
    犯罪，且受有期徒刑以上刑之宣告確定者，不宜許其繼續假
    釋之旨，係屬必要之撤銷，法院並無裁量權。從而，受刑人
    如所犯之罪已受有期徒刑以上刑之宣告者，即應依法於判決
    確定6個月以內撤銷其假釋，執行殘刑。
 四、經查：
　　㈠抗告人即受刑人吳家陽前因偽造文書等犯行，合計應執行
      有期徒刑15年8月，抗告人於民國95年7月20日入監，於10
      3年12月19日假釋出監並付保護管束（原徒刑應至108年8
      月3日期滿），嗣於假釋期間內之105年11月7日另犯公共
      危險罪，經臺灣高雄地方法院以105年度交簡字第4980號
      判決判處有期徒刑3月，併科罰金新臺幣5千元確定；又法
      務部以抗告人有刑法第78條第1項前段情形，於106年5月4
      日以法授矯教字第10601042880號函撤銷其假釋，由臺灣
      桃園地方檢察署於108年5月9日以桃檢東丙108執更緝183
      字第1089035477號函請臺灣臺北地方檢察署檢察官代為執
      行，並由該署檢察官以108年執更助廉字第168號指揮執行
      ，而受刑人已於108年4月19日入監執行等節，有法務部10
      6年5月4日法授矯教字第10601042880號撤銷受保護管束人
      假釋函、臺灣桃園地方檢察署108年5月9日桃檢東丙108執
      更緝183字第1089035477號函、臺灣臺北地方檢察署檢察
      官108年執更助廉字第168號執行指揮書、本院被告前案紀
      錄表在卷可稽。是抗告人於假釋中故意更犯之公共危險罪
      ，既經法院判處有期徒刑3月，即構成應予撤銷其假釋之
      條件。則檢察官於抗告人之假釋經法務部撤銷後，換發前
      開執行指揮書執行有期徒刑之殘餘刑期，其所為執行之指
      揮，於法有據，並無違法或不當。
　　㈡假釋目的為刑事政策就特別預防受刑人之社會賦歸及再社
      會化，但就假釋期間再行故意犯有宣告有期徒刑以上之罪
      之受刑人，因造成不利之社會預後(即犯罪人的再犯可能
      性高)，危害公眾安全利益，具有持續之危險性，須撤銷
      其假釋，此為立法裁量，抗告人僅係憑其個人主觀對於法
      律相關規定之主張，且其為故意酒後駕車罔顧公共安全之
      犯罪行為逕稱一時失慮云云，均不可取。另司法院釋字第
       681號解釋之解釋文，係就假釋撤銷之受刑人其司法救濟
      之時點及途徑所為解釋，抗告人既就其假釋之撤銷向法院
      聲明異議並提起抗告，無從認有違反上述解釋意旨之處。
      另最高法院103年度第12次民事庭會議決議係就民事訴訟
      法第528條第2項之規定，關於「倘假扣押隱密性仍應予維
      持，得裁量無須使債務人有陳述意見之機會」所為決議，
      與本案情形不同；而所指日本、德國、美國聯邦法之立法
      例，關於撤銷假釋之規定，既屬外國法例，且與我國刑法
      第78條第1項規定內容不同，亦無從比附援引。
　五、綜上所述，抗告人以前述抗告意旨指摘原裁定不當，求  
      予撤銷，並無理由，應予駁回。
據上論斷，應依刑事訴訟法第412 條，裁定如主文。
中　　華　　民　　國　　109 　年　　9 　　月　　15　　日
                  刑事第二十三庭審判長法　官  許永煌
                                      法　官  雷淑雯
                                      法　官  吳定亞
以上正本證明與原本無異。
如不服本裁定，應於收受送達後五日內向本院提出再抗告狀。
                                      書記官  郭侑靜
中　　華　　民　　國　　109 　年　　9 　　月　　16　　日